【裁判字號】    88,易,681
【裁判日期】    890726
【裁判案由】    違反專利法等
【裁判全文】
臺灣基隆地方法院刑事判決                          八十八年度易字第六八一號
    公  訴  人  臺灣基隆地方法院檢察署檢察官
    被      告  甲○○
右列被告因違反公司法等案件，經檢察官聲請簡易判決處刑（八十八年度偵字第五０
０八號），本院認為不宜以簡易判決處刑，適用通常程序判決如左：
    主      文
甲○○連續未經設立登記，而以公司名義經營業務，科罰金新台幣壹萬元，如易服勞
役以新台幣玖佰元即銀元參佰元折算壹日。
被訴違反專利法部分無罪。
    事      實
一、甲○○明知「保貝國際有限公司」（下稱保貝公司）尚未依法設立登記，不得以
    公司名義經營業務或為其他法律行為，竟於民國八十二年十一月二十日，與乙○
    ○簽訂契約，就其所享有專利權之奶瓶、餵藥器（專利號碼分別為五五六五四、
    五五六五四Ａ０一、五四三二０、五四三二０Ａ０一號），自八十二年十二月三
    十日起至八十七年十二月三十一日止共五年，授權乙○○為台灣地區獨家總代理
    經銷商，由乙○○向甲○○進貨後銷售。甲○○基於概括犯意，除在交付乙○○
    之名片上，印有「保貝國際有限公司經理」字樣外，並於八十三年三月份之「育
    兒生活雜誌」上刊登奶瓶、餵藥器廣告時，以「保貝國際有限公司」名義為之，
    又復於八十二年十二月份所生產提供乙○○銷售之上開產品包裝盒上，印有「保
    貝國際有限公司專利製造」字樣，以公司名義經營業務。
二、案經乙○○告發由台灣板橋地方法院檢察署檢察官呈請台灣高等法院檢察署檢察
    長令轉台灣基隆地方法院檢察署檢察官偵查起訴。
    理      由
壹、有罪部分
  一、訊據被告甲○○否認有何違反公司法之犯行，辯稱：伊係以個人名義與乙○○
      簽訂契約，伊原本要以「保貝國際有限公司」名義申請公司設立登記，因伊所
      取得專利權之商品，名稱亦為「保貝」，為免混淆，所以才改用「親愛的保貝
      股份有限公司」名稱申請公司設立登記，至於廣告及商品上之公司名稱，係廠
      商印錯了，伊沒有以公司名義經營業務之犯行云云。然查：被告於八十二年十
      一月間與乙○○簽訂之合約，雖係以其個人名義為之，然其所交付之名片上卻
      印有「保貝國際有限公司」字樣。又「親愛的保貝股份有限公司」係於八十三
  年四月二十三日始經核准設立登記，此有經濟部公司執照影本一分附卷可稽（
      見八十六年度偵字第七三五八號偵查卷第七十四頁），而被告早於八十三年三
      月份之「育兒生活雜誌」上，以「保貝國際有限公司」名義刊登產品廣告。復
      於八十二年十二月底所生產提供乙○○銷售之奶瓶包裝盒上，印有「保貝國際
      有限公司專利製造」字樣等情，不惟經證人乙○○證述明確，且有名片一紙、
      雜誌廣告影本及包裝盒各一件附於卷內足資佐證，難謂被告非以公司名義經營
      業務。再者，被告僅於八十五年六月二十七日、八月二十七日，兩度以「保貝
      公司」名義申請預查保留，保留期限屆滿後，並未有公司設立登記，有經濟部
      訴願決定書一紙在卷可證。而「親愛的保貝股份有限公司」遲至八十三年四月
      二十三日始獲准設立登記，已如上述，在此之前，無論「保貝公司」或「親愛
      的保貝股份有限公司」均尚未設立登記，被告自不得以各該公司名義經營業務
      。被告所辯係印刷廠誤印公司名稱云云，無非諉卸之詞，不足採信，事證明確
      ，被告此部分犯行已堪認定。
  二、核被告所為，係違反公司法第十九條第一項之規定，應依同法條第二項之規定
處罰。被告先後多次違反公司法犯行，時間緊接，犯罪構成要件相同，顯係基
      於概括犯意而為，應論以連續犯一罪，並加重其刑。爰審酌被告犯罪之動機、
      目的、方法、所生損害及犯罪後已依法申請公司設立登記等一切情狀，量處如
      主文所示之刑，並諭知易服勞役之折算標準。
貳、無罪部分
  一、公訴意旨另以：被告甲○○所生產提供乙○○銷售之奶瓶，非以專利方法所製
      造，卻於商品包裝上附加專利製造字樣，足以使人誤認為係請准專利之商品，
      因認被告另涉有違反專利法第八十三條第二項之罪嫌。
  二、按犯罪事實應依證據認定之，無證據不得推定其犯罪事實；又不能證明被告犯
      罪者，應諭知無罪之判決，刑事訴訟法第一百五十四條、第三百零一條第一項
      分別定有明文。本件公訴人認被告涉有違反專利法第八十三條第二項之罪嫌，
      無非以證人乙○○之證詞及其提出之奶瓶，認為與被告聲請之專利方法不同為
      其論據。
  三、經查被告以「奶瓶之結構改良」新型專利及追加一新型專利，向經濟部中央標
      準局提出申請，並或該局審查確定，專利號碼為五五六五四號、五五六五四Ａ
      ０一號，有專利證書影本二紙及新型專利說明書二份附卷可稽。各該專利範圍
      包括：
      （一）五五六五四號：於奶瓶下部外緣設以外螺紋，而底面設有一具有開孔之
            凸緣。一矽膠層上部設有一彈性凸體，且凸體上設有垂直切縫，其兩側
            設有固定孔，整體可容置於底殼內，其中底殼設有二固定柱，恰可卡合
            固定孔以結合矽膠層。另相對於彈性凸體下部之底殼設有一微小通氣孔
            ，而底殼之內緣設有內螺紋，可螺合於奶瓶下部之外螺紋，使結合二者
            為一體，並令彈性凸體恰抵於凸緣之下部者。
      （二）五五六五四號追加一：奶瓶底端外緣設有外螺紋，且奶瓶底部設有一開
            孔，其開孔直徑大於一矽膠層上部隆起之彈性凸體之外徑，底殼其內徑
            大小正好可緊密套合入矽膠層，或一底殼內緣底端設有一與矽膠層相同
            直徑的同形狀或圓形凹陷，且該凹陷恰可緊密置入或承接固定該同形狀
            矽膠層。底殼中央設有貫穿孔，其正對於矽膠層之垂直切縫者。底殼設
            有內螺紋於內緣，可與奶瓶底端外緣之外螺紋相螺合。矽膠層上之隆起
            彈性凸體，設有一道或一道以上之垂直切縫。奶袋，設有單向開口，可
            套入奶瓶內，且奶袋底端設有一隆起之彈性凸體，該彈性凸體亦設一道
            或一道以上之垂直切縫者。
  四、按新型專利與發明專利，固均須滿足產業上利用性、新穎性及進步性之專利要
      件，方能核准專利。然在進步性之考量上，發明專利須具有高度創作之水準，
      新型專利則在物品之形狀、結構上有所創新，並能產生某一新作用或增進功效
      ，且為熟習該項技術者不輕易完成時，即屬符合進步性之要件（經濟部中央標
      準局印發之「認識專利」參照）。本院曾於八十八年十二月二十二日當庭勘驗
      證人乙○○所提出，由被告所製造之奶瓶，奶瓶底部可開口，開口可調大小，
      附加透氣片，上有凸緣，凸緣上方有一字或十字切縫。奶瓶有底蓋，底蓋中央
      有開口，底蓋內緣有螺紋，奶瓶底部有陽螺紋、透氣片，奶瓶底部底蓋可旋成
      一體，此外尚有一奶袋，凡此均與被告所獲新型專利之專利方法相符。雖奶瓶
      底部較大，但仍可與矽膠層緊密套合，與上開追加一之專利方法並無違反，其
      製作方法仍能滿足前揭進步性之要求，自無違反專利方法可言，被告此部分之
      辯詞應屬可信。此外又查無其他積極證據足資證明被告有公訴人所指之違反專
      利法之犯行，揆諸前開說明，自應為被告無罪之諭知。
據上論斷，應依刑事訴訟法第二百九十九條第一項前段、第三百零一條第一項、公司
法第十九條第二項、刑法第十一條前段、第五十六條、第四十二條第二項、罰金罰鍰
提高標準條例第二條、現行法規所定貨幣單位折算新台幣條例第二條，判決如主文。
中    華    民    國      八十九      年      七       月   二十六      日
                                      臺灣基隆地方法院刑事第三庭
                                              法  官  陳  培  仁
右正本證明與原本無異。
對於本件判決如有不服，應於收受送達後十日內，向本院提出上訴書狀，上訴於臺灣
高等法院，並按他造當事人之人數附具繕本。
                                              書記官  張  堅  國
中    華    民    國      八十九      年      八       月     三        日
附錄本案論罪科刑法條全文
公司法第十九條第一項、第二項
未經設立登記，不得以公司名義經營業務或為其他法律行為。
違反前項規定者，行為人各處一年以下有期徒刑、拘役或科或併科新台幣十五萬元以
下罰金，並自負其責。


司法院資訊處製作；財團法人民間司法改革基金會備份。
